臺灣臺北地方法院民事裁定
111年度消債清字第137號
聲  請  人  
即  債務人  高美華  
代  理  人  郭宜甄律師                      
相  對  人  
即  債權人  國泰世華商業銀行股份有限公司

法定代理人  郭明鑑  
相  對  人  
即  債權人  花旗(台灣)商業銀行股份有限公司


法定代理人  莫兆鴻  
相  對  人  
即  債權人  遠東國際商業銀行股份有限公司


法定代理人  侯金英  
相  對  人  
即  債權人  永豐商業銀行股份有限公司

法定代理人  曹為實  
相  對  人  
即  債權人  玉山商業銀行股份有限公司 


法定代理人  黃男州  
代  理  人  林慧琪  
相  對  人  
即  債權人  台新國際商業銀行股份有限公司
                      設臺北市○○區○○○路0段00號0樓及地下0樓
法定代理人  尚瑞強  


相  對  人  
即  債權人  中國信託商業銀行股份有限公司


法定代理人  利明献  


相  對  人  
即  債權人  長鑫資產管理股份有限公司

法定代理人  潘代鼎  
相  對  人  
即  債權人  萬榮行銷股份有限公司

法定代理人  呂豫文  


相  對  人  
即  債權人  立新資產管理股份有限公司

法定代理人  楊子汀  
相  對  人  
即  債權人  良京實業股份有限公司

法定代理人  平川秀一郎

相  對  人  
即  債權人  新光行銷股份有限公司

法定代理人  李明新  
代  理  人  鄭穎聰  
相  對  人  
即  債權人  富邦資產管理股份有限公司


法定代理人  洪主民  


上列當事人聲請消費者債務清理事件，本院裁定如下：
    主  文
債務人高美華自中華民國111年11月21日下午4時起開始清算程序
。
命司法事務官進行本件清算程序。
    理  由
一、按債務人不能清償債務或有不能清償之虞者，得依本條例所
    定更生或清算程序，清理其債務；債務人對於金融機構負債
    務者，在聲請更生或清算前，應向最大債權金融機構請求協
    商債務清償方案，或向其住、居所地之法院或鄉、鎮、市、
    區調解委員會聲請債務清理之調解；自債務人提出協商請求
    之翌日起逾30日不開始協商，或自開始協商之翌日起逾90日
    協商不成立，債務人得逕向法院聲請更生或清算；債務人於
    法院裁定開始更生程序或許可和解或宣告破產前，得向法院
    聲請清算；法院開始清算程序之裁定，應載明其年、月、日
    、時，並即時發生效力；法院開始更生或清算程序後，得命
    司法事務官進行更生或清算程序，必要時得選任律師、會計
    師或其他適當之自然人或法人1人為監督人或管理人，消費
    者債務清理條例（下稱消債條例）第3條、第151條第1項、
    第153條、第80條前段、第83條第1項、第16條第1項分別定
    有明文。
二、聲請意旨略以：債務人前積欠債務無力清償，依法向本院聲
    請債務清理之前置協商不成立，復未經法院裁定開始清算程
    序或宣告破產，爰依法向本院聲請進入清算程序等語。
三、經查：
  ㈠債務人於提出本件清算之聲請前，曾於民國111年3月17日，
    向本院聲請債務清理之前置調解，嗣於111年4月26日調解不
    成立，此有調解不成立證明書在卷可稽（見本院111年度北
    司消債調字第108號卷第147頁，下稱調解卷），應無疑義。
    準此，因債務人本件清算之聲請，程序部分經核於法並無不
    合，是以，本院自應綜合其目前全部收支及財產狀況，評估
    是否已達不能維持最低生活條件，而有「不能清償債務或有
    不能清償之虞」之情形。 
　㈡債務人收入部分：
    查債務人主張其自110年12月29日起任職於拉瑞亞有限公司(下稱拉瑞亞公司)等情，業據提出薪轉帳戶影本為證（見本院卷第89頁），經本院職權函詢拉瑞亞公司有關債務人之受僱情形等情，拉瑞亞公司於111年7月11日陳報：伊自110年12月29日起迄今，確有僱用債務人為員工，債務人目前每月收入約為28,000元等語（見本院卷第107頁），核與債務人所述相符，堪信債務人之前開主張為真實。是以，本院認應以拉瑞亞公司陳報之每月28,000元，作為計算債務人目前清償能力之依據。另依據本院職權調閱之債務人稅務電子閘門所得資料調件明細表記載(見本院卷第47頁)，債務人名下應無可供清償債務之財產，附此敘明。
　㈢債務人每月必要生活費用支出部分：
　⒈按債務人必要生活費用，以最近一年衛生福利部或直轄市政
    府所公告當地區每人每月最低生活費1.2倍定之。消債條例
    第64條之2第1項定有明文。次按債務人依本條例第43條第6
    項第3款、第81條第4項第3款規定所表明之必要支出數額，
    係指包括膳食、衣服、教育、交通、醫療、稅賦開支、全民
    健保、勞保、農保、漁保、公保、學生平安保險或其他支出
    在內之所有必要支出數額；債務人聲請更生或清算時所提財
    產及收入狀況說明書，其表明每月必要支出之數額，與本條
    例第64條之2第1項、第2項規定之認定標準相符者，毋庸記
    載原因、種類及提出證明文件。消債條例施行細則第21條之
    1第1項、第2項分別定有明文。
　⒉查債務人主張其本人每月生活必要支出之數額，應依新北市
    政府所公告最低生活費之1.2倍計算等情，經查，債務人目
    前應係居住於新北市○○區○○路00號2樓之房屋，此有債務人
    所陳報之戶籍謄本（見本院卷第97頁）在卷可證，應無疑義
    ，揆諸上開消債條例條文規定，債務人之前開主張自應予准
    許，從而，本院認應以111年度新北市政府所公告最低生活
    費之1.2倍之每月18,960元，作為債務人本人每月生活必要
    支出之數額。
　⒊次查債務人主張其每月尚應支出其母親扶養費4,500元等情(
    債務人父親已過世，於計算債務人目前清債能力時暫不計入
    )，經查，依據債務人所陳報之債務人母親之最新綜合所得
    稅各類所得資料清單記載，債務人母親於110年間並無固定
    之工作收入，應確有由債務人負擔扶養費之必要。惟查，依
    據債務人所陳報之債務人母親戶籍謄本記載(見本院卷第101
    頁)，債務人母親現居住於新北市，是依消債條例第64條之2
    第2項之規定，債務人母親之每月必要生活費用應為每月18,
    960元，扣除債務人母親每月領取之勞工退休金3,772元後，
    尚餘15,188元。因債務人母親之扶養義務人為合計為4人，
    是債務人所應負擔之債務人母親扶養費，應以每月3,797元
    為當，逾此範圍之主張，即屬無據，應不予准許。
　㈣綜上所述，債務人目前每月收入28,000元，扣除生活必要支
    出18,960元及債務人母親扶養費3,797元後，僅餘5,243元，
    惟債務人目前所積欠之債務，已達至少7,960,190元（見調
    解卷第9頁），於加計不斷增生之利息及違約金後，債務人
    顯難於有生之年內清償其債務，應足認債務人已有不能清償
    債務之虞。準此，因本院於審酌債務人之財產、信用、勞力
    及生活費用支出等狀況後，認債務人客觀上經濟狀況已有不
    能清償債務之虞，而有藉助清算制度調整其與債權人間之權
    利義務關係而重建其經濟生活之必要，是以，本院自應許聲
    請人得藉由清算程序清理債務。
四、綜上所述，債務人係一般消費者，並未從事營業活動，依其
    全部收支及財產狀況，因有不能清償債務之情事，致無法與
    全體債權人達成前置調解，債務人復查無消債條例第6條第3
    項、第8條或第82條第2項所定駁回清算聲請之事由存在，則
    債務人聲請清算，核屬有據，爰依首揭規定命司法事務官進
    行本件清算程序。
五、依消費者債務清理條例第11條第1項、第45條第1項、第16條
　　第1項，裁定如主文。　
中華民國111年11月21日
                  民事第二庭    法　官　陳雅瑩
以上正本係照原本作成
本裁定不得抗告。
本件裁定已於111年11月21日下午4時公告。
中華民國111年11月21日
                                書記官  陳薇晴